臺灣橋頭地方法院民事裁定
                                   110年度消債抗字第11號
抗  告  人  曾定江  


相  對  人  國泰世華商業銀行股份有限公司

法定代理人  郭明鑑  


相  對  人  中國信託商業銀行股份有限公司

法定代理人  利明献  
訴訟代理人  何宣鋐  
相  對  人  聯邦商業銀行股份有限公司

法定代理人  李憲章  
訴訟代理人  陳俊嘉  
相  對  人  玉山商業銀行股份有限公司

法定代理人  黃男州  
訴訟代理人  朱逸君  
相  對  人  台新國際商業銀行股份有限公司

法定代理人  尚瑞強  
相  對  人  日盛國際商業銀行股份有限公司

法定代理人  黃錦瑭  


訴訟代理人  張皇智  
相  對  人  花旗(台灣)商業銀行股份有限公司

法定代理人  莫兆鴻  


相  對  人  遠東國際商業銀行股份有限公司

法定代理人  周添財  


相  對  人  臺灣新光商業銀行股份有限公司

法定代理人  李增昌  


相  對  人  台灣美國運通國際股份有限公司

法定代理人  郭豐賓  


相  對  人  滙誠第一資產管理股份有限公司

法定代理人  莊仲沼  


相  對  人  萬榮行銷股份有限公司

法定代理人  許勝發  


訴訟代理人  陳慧珊  
上列抗告人因消費者債務清理條例事件，對於民國110年8月20日
本院110年度消債聲免字第6號裁定，提起抗告，本院裁定如下：
    主  文
原裁定廢棄。
抗告人即債務人曾定江應予免責。
抗告程序費用新臺幣壹仟元由抗告人負擔。
    事實及理由
一、抗告意旨略以：本院110年度消債聲免字第6號裁定（下稱原
    裁定）以抗告人清償之相對人債務金額中，就玉山商業銀行
    股份有限公司（下稱玉山銀行）部分之清償仍不足新台幣（
    下同）6,793元，對中國信託商業銀行股份有限公司（下稱
    中國信託）部分之清償仍不足25,324元為由，駁回抗告人之
    免責聲請。惟抗告人於原審裁定之後，已依原裁定計算之金
    額，對玉山銀行補足清償6,793元，對中國信託銀行補足清
    償25,324元，故抗告人確實已符合消費者債務清理條例（下
    稱消債條例）第133條、第141 條之免責規定，爰提起抗告
    ，請求裁定准予免責等語。
二、按法院裁定開始清算程序後，債務人有薪資、執行業務所得
    或其他固定收入，扣除自己及依法應受其扶養者所必要生活
    費用之數額後仍有餘額，而普通債權人之分配總額低於債務
    人聲請清算前2 年間，可處分所得扣除自己及依法應受其扶
    養者所必要生活費用之數額者，法院應為不免責之裁定，但
    債務人證明經普通債權人全體同意者，不在此限，消債條例
    第133條定有明文。次按債務人因第133條之情形，受不免責
    之裁定確定後，繼續清償達該條規定之數額，且各普通債權
    人受償額均達其應受分配額時，得聲請法院裁定免責，消債
    條例第141條亦有明文。而債務人係因有消債條例第133條之
    情形而裁定不予免責，其於裁定確定後，已繼續清償達該條
    規定之數額，且各普通債權人受償額均達其應受分配額時，
    於債務人依同條例第141條規定再次聲請免責時，法院即應
    裁定予以免責，並無裁量之餘地（臺灣高等法院暨所屬法院
    104年法律座談會民事類提案第24號研討結果參照）。
三、經查：
（一）抗告人：
　　㈠前於民國97年8月4日向臺灣高雄地方法院（下稱高雄地院
      ）聲請更生，經高雄地院以97年度消債更字第1006號裁定
      准許自97年11月11日下午4時起開始更生程序，惟因抗告
      人提出之更生方案經全部債權人具狀表示不同意，是尚難
      認其條件係屬公允，經高雄地院以98年度消債清字第126
      號裁定准許抗告人自98年6月29日下午5時起開始清算程序
      ，因抗告人有消債條例第129條第1項清算財團之財產不敷
      清償第108 條所定費用及債務之情事，嗣於98年10月12日
      以98年度司執消債清字第88號裁定終止清算程序確定，並
      經高雄地院審酌抗告人有消債條例第134條第4款所定不免
      責事由，而於99年6月18日以99年度消債聲字第1號裁定抗
      告人不免責確定。
　  ㈡抗告人於高雄地院上開不免責裁定後，於101年6月25日再
      次依消債條例第156條第2項規定向高雄地院聲請免責，又
      因抗告人聲請清算前2年可處分所得為539,963 元，抗告
      人無需扶養之親屬，經扣除2年間自身必要之生活費用計2
      28,961 元後，尚餘311,002 元可供清償債 務，而各相對
      人即債權人於抗告人自高雄地院聲請更生、清算時起，迄
      高雄地院98年10月12日終止清算程序之日止，並未因清算
      程序而獲有任何分配，此有高雄地院98年度司執消債清字
      第88號民事裁定可稽，已符合消債條例第133 條之不予免
      責之要件。因相對人等人之分配總額低於抗告人即債務人
      聲請清算前2 年間，可處分所得扣除自己必要生活費用之
      數額；且相對人等人分別具狀或到場表示不同意抗告人免
      責，且經參酌抗告人積欠金額高達396 餘萬，數額甚鉅，
      審酌普通債權人全體受償情形及其他一切情狀，亦無符合
      消債條例第135 條之情形，不予免責等情，而經高雄地院
      於101年08月10日以101年度消債聲字第124號民事裁定再
      次作成不免責裁定確定（101年8月31日裁定更正）。
　　㈢抗告人再次於102年10月28日依消債條例第141條向高雄地
      院聲請免責，聲請意旨略以自高雄地院101 年度消債聲字
      第124 號不免責裁定確定後，合計已償還相對人345,506
      元云云，惟經高雄地院依職權向抗告人之各債權人函查並
      開庭調查結果，全體債權人均表示抗告人所陸續清償之數
      額，尚未達消債條例第141 條所定「各普通債權人受償額
      均達其應受分配額」之規定，均不同意抗告人免責，復稱
      抗告人前受不免責之裁定確定後，除僅向相對人萬榮行銷
      顧問股份有限公司（下稱萬榮公司）、臺灣新光商業銀行
      股份有限公司（下稱新光銀行）、日盛國際商業銀行股份
      有限公司（下稱日盛銀行）依序清償4,934 元（合計101 
      年4 月9 日至102 年10月23日共為6,730 元）、4,687元
      、6,149 元外，其餘相對人則未獲任何清償，復因抗告人
      未舉證證明其所為清償已符合各普通債權人受償均達應受
      分配額之要件，足見各相對人之受償額尚未達符合普通債
      權額百分之20之要件，核與法定要件不合，經高雄地院於
      102年12月31日以102年度消債聲免字第7號民事裁定駁回
      其聲請確定。　
　  ㈣上開情形，分別有上開裁定在卷可稽，並經本院調取各該
      案卷核閱無訛，堪認屬實。 　　
（二）抗告人經高雄地院於102年12月31日駁回免責聲請後，於1
      10年2月19日向本院聲請免責，舉證其自高雄地院99年度
      消債聲字第1號裁定後，陸續清償債務315,000元，有抗告
      人提出之高雄地院消費者債務清理事件債權表、高雄地院
      101年消債聲字第124號民事裁定、高雄地院104年度簡上
      字第134號民事判決書、法定扣款單據10份、郵政匯票等
      給付憑證12份等清償證明影本存卷可稽（見原審卷第4至3
      7頁）。而：
　 1、經原審通知相對人陳報抗告人還款金額資料後，原審認抗
      告人於原審審理中所清償之金額為：⑴依相對人之陳報狀
      內容，新光銀行陳報抗告人於102年7月26日及110年2月26
      日清償信用卡債務4,687元及2,747元，合計7,434元。遠
      東國際商業銀行股份有限公司陳報抗告人清償共計24,899
      元。國泰世華商業銀行股份有限公司陳報抗告人清償共計
      19,433元。滙誠第一資產管理股份有限公司陳報抗告人清
      償共計10,080元。中國信託陳報抗告人清償共計13,760元
      （後於原審改陳報為6,273元，再於本件改為39,084元）
      。玉山銀行陳報抗告人清償共計9,185元（後於原審改陳
      報為9,841元，再於本件改為6,793元）。日盛銀行陳報抗
      告人清償共計6,149元。聯邦商業銀行股份有限公司陳報
      抗告人清償共計13,002元。萬榮公司陳報抗告人清償共計
      6,735元。台灣美國運通國際股份有限公司陳報對抗告人
      之抗告狀無意見。（見原審卷第59至60頁、第61-62頁及
      第208-209頁、第63-64頁、第78-79頁、第81-82頁及第17
      9頁、第83-84頁及第115頁、第202-203頁、第210頁；院
      卷第85-87頁、第93-95頁、第97頁、第99-101頁、第103-
      107頁）。⑵高雄地方法院104年度簡上字第134 號民事判
      決之不爭執事項，相對人所不爭執之抗告人於109年以前
      已清償之金額。⑶抗告人所提出之12紙郵政匯票影本及執
      據之金額（原審卷第26-37頁）。
　 2、原審依上開金額計算後，認抗告人應需再清償玉山銀行6,
      793元、中國信託25,324元，始可達到消債條例第141條之
      免責條件（詳見原裁定附表2、3），而於110年8月20日以
      110年度消債聲免字第6號民事裁定，裁定抗告人不免責。
　３、抗告人不服，提起本件抗告，主張其於原審裁定後，已依
      原裁定計算之金額，再對玉山銀行清償6,793元，對中國
      信託銀行清償25,324元後，業據其提出郵政匯票2紙及執
      據（本院卷第15-17頁）為證，玉山銀行及中國信託銀行
      對抗告人主張其於原審裁定後，已依原裁定計算之金額，
      再對玉山銀行清償6,793元，對中國信託銀行清償25,324
      元，亦不爭執，抗告人主張之上開事實，自堪認屬實。是
      依上開金額計算，抗告人對相對人之還款總額已達附表所
      示之315,815元，已逾其2年期間可處分所得扣除自己必要
      生活費用後之餘額311,002元，且各普通債權人受償額均
      達其應受分配額，故抗告人依消債條例第141條規定向法
      院聲請免責，揆諸前引規定及說明，法院即應裁定抗告人
      免責，而無裁量之餘地，是抗告人之本件聲請，與法相符
      ，自屬有據。
四、綜上所述，抗告人於高雄地院裁定不免責確定後仍繼續清償
    債務，已達消債條例第133條規定之數額，且其普通債權人
    受償額均達應受分配額，依消債條例第141條規定，其本件
    聲請，與法相符，應予准許。原審因不及審酌抗告人於原審
    裁定後，對玉山銀行及中國信託銀行清償之金額，而裁定抗
    告人不予免責，尚有未洽。抗告人指摘原裁定不當，請求廢
    棄，為有理由，應由本院廢棄原裁定，並另為抗告人應予免
    責之諭知。
五、又本件抗告雖有理由，惟關於本件免責之程序，係抗告人聲
    請後由本院依法律規定逕行審理，免責與否對抗告人權益至
    關重大，且不論免責與否，債權人即相對人僅有到場陳述意
    見之機會，尚非立於相對人之地位，是本件關於程序費用仍
    應由抗告人自行負擔，併予敘明。
六、據上論結，本件抗告為有理由，依消費者債務清理條例第11
    條第2項、第15條、第132條，民事訴訟法第492條、第495條
    之1第1項、第451條第1項、第95條、第78條，裁定如主文。
中　　華　　民　　國　　111 　年　　8 　　月　　30　　日

              民事第一庭  審判長法　官　朱玲瑤

                                法　官　張琬如

                                法　官　郭文通

以上正本證明與原本無異。
如不服本裁定應於送達後 10 日內向本院提出再抗告狀（並按他
造當事人之人數附繕本），並繳納再抗告費新台幣 1000 元。
再為抗告僅得以適用法規顯有錯誤為理由，並應委任律師為代理
人。
中　　華　　民　　國　　111 　年　　8 　　月　　30　　日
                                書記官　林香如

附表：
 編號        債權人         債權表  依第133條應受清償金額 （新臺幣）                 債權人已受清償金額                    （新臺幣）         債權額  （新臺幣） 比例  109年前清償金額 109年、110年清償金額 110年8月後清償金額   小計  1 玉山銀行 211,901元 5.35％ 16,634元 8,551元 1,290元 6,793元 16,634元  2 國泰世華銀行 140,623元 3.55％ 11,039元  11,183元  11,183元  3 花旗銀行 66,740元 1.68％ 5,239元  5,292元  5,292元  4 新光銀行　 93,330元 2.36％ 7,326元 4,687元 2,747元  7,434元  5 聯邦銀行 320,996元 8.10％ 25,198元 13,002元 13,740元  26,742元  6 遠東銀行 224,083元 5.66％ 17,590元 13,043元 5,450元  18,493元  7 滙誠第一資產 126,794元 3.20％ 9,953元  10,080元  10,080元  8 台新銀行 1,384,707元 34.95％ 108,699元 107,659元 2,433元  110,092元  9 日盛銀行 214,099元 5.40％ 16,807元 6,897元 10,113元  17,010元  10 中國信託銀行 600,047元 15.15％ 47,103元 8,019元 13,760元 25,324元 47,103元  11 友邦信用卡債（現轉讓給遠東銀行） 247,755元 6.25％ 19,449元  19,449元  19,449元  12 美國運通信用卡 120,778元 3.05％ 9,481元  9,608元  9,608元  13 萬榮行銷 209,984元 5.30％ 16,484元 6,375元 10,320元  16,695元 各項合計  3,961,837元 100％ 311,002元 168,233元 115,465元 32,117元 315,815元 備註： 1.依據高雄地院98年3月23日97年度司執消債更字第344號清算程序製作之債權分配表所示債權比例。 2.依據高雄地院101年度消債聲字第124號民事裁定，計算式：依據消債條例第133條所定數額311,002元×債權表比例。 3.抗告人對相對人於109年前清償金額，參見高雄地院104年度簡上字第134 號民事判決不爭執事項；109年、110年清償金額，參見12紙郵政匯票影本及執據（原審卷第26-37頁）；110年8月後清償金額參見2紙郵政匯票影本及執據（本院卷第15-17頁）